---
title: "Análisis cuentas de IG: Grupo 3"
author: "Fondecyt Familias"
fontsize: 12pt
#bibliography: "../input/mini-proyecto.bib"
#csl: "input/bib/apa6.csl"
format:
  html:
    toc: true
    toc-location: right
    toc-depth: 6
    toc-expand: 6
    toc-title: Contenidos
    number-sections: false
    number-depth: 6
    theme: 
    - cosmo
    title-block-banner: true
    title-block-banner-color: "#9265A6"
editor: visual
lang: es
---

```{r}
#| echo: false
#| warning: false
#| message: false

# cargar paquetes -------------------------------------------------------------
pacman::p_load(readr, janitor, dplyr, ggplot2, purrr, knitr, kableExtra,
tidytext, tidyr, sjPlot, tidyverse,  scales, sjPlot, stargazer, texreg, haven, sjlabelled, summarytools, ggtext, ggpubr, hrbrthemes, stringr, ggwordcloud, tm)

# cargar datos ----------------------------------------------------------------
df <- read_csv("dataset_unido.csv", show_col_types = FALSE)


# separar por mes y año -------------------------------------------------------
df <- df %>%
  mutate(
    anio = format(fecha, "%Y"),
    mes  = format(fecha, "%m")
  )


```

# Descriptivos

## Publicaciones según año

```{r}
#| echo: false
#| warning: false
#| message: false
  
  sjt.xtab(df$cuenta, df$anio,
         show.row.prc = TRUE,
       #  show.col.prc = TRUE
       )
  
```

### Cuentas con menos publicaciones

```{r}
#| echo: false
#| warning: false
#| message: false


# se filtra solo porlas cuentas con menos de 300 publicaciones ----------------
d <- df %>% filter(cuenta %in% c( "abogadachilena",
                                  "unpapaconsciente",
                                   "chile_in_justo",
                                  "hombresmaltratadoschile",
                                  "nomashijosrehenes.cl",
                                  "ps_perito_caroval"
                                  
                                  
                                   ))

# objeto calculado para usar en el grafico ggplot -----------------------------
  datos_grafico <- d %>%
    count(anio, cuenta) %>%
    group_by(anio) %>%
    mutate(
      porcentaje = n / sum(n),
      etiqueta = paste0(
        n, "\n(",
        scales::percent(porcentaje, accuracy = 0.1),
        ")"
      )
    )
  
  
# convertir a character los años ----------------------------------------------
datos_grafico$anio <- as.character(datos_grafico$anio)


# grafico ---------------------------------------------------------------------
  ggplot(datos_grafico,
         aes(x = anio, y = n, fill = cuenta)) +
    
    geom_col(
      position = position_dodge(width = 0.8, preserve = "single"),
      width = 0.6
    ) +
    
    geom_text(
      aes(label = n), # tambien esta la opcion etiqueta
      position = position_dodge(width = 0.8, preserve = "single"),
      vjust = -0.3,# ajusta la posición verticual de la etiqueta en la barra
   #   fontface = "bold"  # en caso de querer cambiar la apariencia
    ) +
    
    scale_y_continuous(
      limits = c(0, 300), # para defirnir min y max del eje y
      breaks = c(0, 50, 100, 150, 200, 150, 300), # para definir las lineas de corte en el eje y
      expand = expansion(mult = c(0, 0.10))
    ) +
    
  # descomentar los siguientes argumentos en caso de querar voltear el grafico:
    #coord_cartesian(xlim = c(0, 0)) +
   # coord_flip() +
    
  # TITULOS DEL GRÁFICO 
    labs(
      title = "",
      subtitle = "",
      x = "Año",
      y = "Frecuencia",
      fill = "Cuenta",
      caption = "Fuente: Elaboración propia."
    ) +
   # Para definir colores del grafico. DEBEN SER LA MISMA CANTIDAD POR CUENTA 
    scale_fill_manual(values = c("#D8B4F8", 
                                 "#3F074A", 
                                 "#BF382C", 
                                 "#AEB7BF",
                                 "#44322F", 
                                 "#999999")) + # 6 cuentas, 6 colores 
    
    theme_minimal(base_size = 13) +
    
    theme(
      plot.title = element_text(face = "bold", size = 16),
      plot.subtitle = element_text(size = 12),
      legend.position = "bottom" # para definir el lugar de la leyenda 
    )
  
  
  

  
```

### Cuentas con más publicaciones

```{r}
#| echo: false
#| warning: false
#| message: false
#| fig-height: 5
#| fig-width: 8

# se filtra solo porlas cuentas con mas de 300 publicaciones ------------------
  d0 <- df %>% filter(cuenta %in% c( "abogadavaleriaoportus",
                                    "falsas_denuncias_chile",
                                    "fundacion_crianza_compartida",
                                    "ni1diamas",
                                    "padres_con_derechochile",
                                    "vanessaferrerradovic"
                                   
                                   ))

# objeto calculado para usar en el grafico ggplot -----------------------------
  datos_grafico <- d0 %>%
    count(anio, cuenta) %>%
    group_by(anio) %>%
    mutate(
      porcentaje = n / sum(n),
      etiqueta = paste0(
        n, "\n(",
        scales::percent(porcentaje, accuracy = 0.1),
        ")"
      )
    )

# convertir a character los años ----------------------------------------------   
datos_grafico$anio <- as.character(datos_grafico$anio)


# grafico ---------------------------------------------------------------------
  ggplot(datos_grafico,
         aes(x = anio, y = n, fill = cuenta)) +
    
    geom_col(
      position = position_dodge(width = 0.8, preserve = "single"),
      width = 0.6
    ) +
    
    geom_text(
      aes(label = n), # tambien esta la opcion etiqueta 
      position = position_dodge(width = 0.8, preserve = "single"),
      vjust = -0.3, # ajusta la posición verticual de la etiqueta en la barra
   #   fontface = "bold"  # en caso de querer cambiar la apariencia
    ) +
    
    scale_y_continuous(
      limits = c(0, 1000), # para defirnir min y max del eje y
      breaks = c(0, 250, 500, 750, 1000), # para definir las lineas de corte en el eje y
      expand = expansion(mult = c(0, 0.10))
    ) +
    
    # TITULOS DEL GRÁFICO 
    labs(
      title = "",
      subtitle = "",
      x = "Año",
      y = "Frecuencia",
      fill = "Cuenta",
      caption = "Fuente: Elaboración propia."
    ) +
    
     # Para definir colores del grafico. DEBEN SER LA MISMA CANTIDAD POR CUENTA 
    scale_fill_manual(values = c("#D8B4F8", 
                                 "#3F074A", 
                                 "#BF382C", 
                                 "#AEB7BF",
                                 "#44322F", 
                                 "#999999")) + # 6 cuentas, 6 colores 
    theme_minimal(base_size = 13) +
    
    theme(
      plot.title = element_text(face = "bold", size = 16),
      plot.subtitle = element_text(size = 12),
      legend.position = "bottom" # para definir el lugar de la leyenda 
    )
```

## Publicaciones según meses del 2025

```{r}
#| echo: false
#| warning: false
#| message: false
 

# filtrar para solo año 2025 --------------------------------------------------
d1 <- df%>%filter(anio == 2025)

d1$mes <- factor(d1$mes,
                 levels = sprintf("%02d", 1:12),
                 labels = c("Ene", "Feb", "Mar", "Abr", "May", "Jun", "Jul", "Ago", "Sep", "Oct", "Nov", "Dic"))
 
  
# tabla bivariada -------------------------------------------------------------
  sjt.xtab(d1$cuenta, d1$mes,
         show.row.prc = TRUE,
       #  show.col.prc = TRUE
       )
  
  
```

### Cuentas con menos publicaciones

```{r}
#| echo: false
#| warning: false
#| message: false
#| fig-height: 6
#| fig-width: 7

# se filtra solo por las cuentas con menos de 300 publicaciones ---------------
d1 <- df %>% filter(cuenta %in% c( "abogadachilena",
                                  "unpapaconsciente",
                                   "chile_in_justo",
                                  "hombresmaltratadoschile",
                                  "nomashijosrehenes.cl",
                                  "ps_perito_caroval"
                                   )) %>%
  filter(anio == 2025)

# objeto calculado para usar en el grafico ggplot -----------------------------
datos_grafico <- d1 %>%
  count(mes, cuenta) %>%
  group_by(mes) %>%
  mutate(
    porcentaje = n / sum(n),
    etiqueta = paste0(
      n, "\n(",
      scales::percent(porcentaje, accuracy = 0.1),
      ")"
    )
  )

# convertir a character los meses, con nombres --------------------------------
datos_grafico$mes <- factor(datos_grafico$mes,
                             levels = sprintf("%02d", 1:12),
                             labels = c("Ene", "Feb", "Mar", "Abr", "May", "Jun", "Jul", "Ago", "Sep", "Oct", "Nov", "Dic"))

# grafico ----------------------------------------------------------------------
ggplot(datos_grafico,
       aes(x = mes, y = n, fill = cuenta)) +
  
  geom_col(
    position = position_dodge(width = 0.8, preserve = "single"),
    width = 0.6
  ) +
  
  geom_text(
    aes(label = n),
    position = position_dodge(width = 0.8, preserve = "single"),
    vjust = -0.3,
    size = 3
  ) +
  
  scale_y_continuous(
    expand = expansion(mult = c(0, 0.10))
  ) +
  
  # TITULOS DEL GRÁFICO 
  labs(
    title = "",
    subtitle = "",
    x = "Mes",
    y = "Frecuencia",
    fill = "Cuenta",
    caption = "Fuente: Elaboración propia."
  ) +
  
  # Para definir colores del grafico. DEBEN SER LA MISMA CANTIDAD POR CUENTA 
  scale_fill_manual(values = c("#D8B4F8", 
                               "#3F074A", 
                               "#BF382C", 
                               "#AEB7BF",
                               "#44322F", 
                               "#999999")) +
  
  theme_minimal(base_size = 13) +
  
  theme(
    plot.title = element_text(face = "bold", size = 16),
    plot.subtitle = element_text(size = 12),
    legend.position = "bottom",
    axis.text.x = element_text(angle = 45, hjust = 1)
  )
```

### Cuentas con más publicaciones

```{r}
#| echo: false
#| warning: false
#| message: false
#| fig-height: 6
#| fig-width: 8

# se filtra solo por las cuentas con mas de 300 publicaciones -----------------
d1b <- df %>% filter(cuenta %in% c( "abogadavaleriaoportus",
                                    "falsas_denuncias_chile",
                                    "fundacion_crianza_compartida",
                                    "ni1diamas",
                                    "padres_con_derechochile",
                                    "vanessaferrerradovic"
                                   )) %>%
  filter(anio == 2025)

# objeto calculado para usar en el grafico ggplot -----------------------------
datos_grafico <- d1b %>%
  count(mes, cuenta) %>%
  group_by(mes) %>%
  mutate(
    porcentaje = n / sum(n),
    etiqueta = paste0(
      n, "\n(",
      scales::percent(porcentaje, accuracy = 0.1),
      ")"
    )
  )

# convertir a character los meses, con nombres --------------------------------
datos_grafico$mes <- factor(datos_grafico$mes,
                             levels = sprintf("%02d", 1:12),
                             labels = c("Ene", "Feb", "Mar", "Abr", "May", "Jun", "Jul", "Ago", "Sep", "Oct", "Nov", "Dic"))

# grafico ----------------------------------------------------------------------
ggplot(datos_grafico,
       aes(x = mes, y = n, fill = cuenta)) +
  
  geom_col(
    position = position_dodge(width = 0.8, preserve = "single"),
    width = 0.6
  ) +
  
  geom_text(
    aes(label = n),
    position = position_dodge(width = 0.8, preserve = "single"),
    vjust = -0.3,
    size = 3
  ) +
  
  scale_y_continuous(
    expand = expansion(mult = c(0, 0.10))
  ) +
  
  # TITULOS DEL GRÁFICO 
  labs(
    title = "",
    subtitle = "",
    x = "Mes",
    y = "Frecuencia",
    fill = "Cuenta",
    caption = "Fuente: Elaboración propia."
  ) +
  
  scale_fill_manual(values = c("#D8B4F8", 
                               "#3F074A", 
                               "#BF382C", 
                               "#AEB7BF",
                               "#44322F", 
                               "#999999")) +
  
  theme_minimal(base_size = 13) +
  
  theme(
    plot.title = element_text(face = "bold", size = 16),
    plot.subtitle = element_text(size = 12),
    legend.position = "bottom",
    axis.text.x = element_text(angle = 45, hjust = 1)
  )
```

## Publicaciones según meses del 2024

```{r}
#| echo: false
#| warning: false
#| message: false


# filtrar para solo año 2025 --------------------------------------------------
d1 <- df%>%filter(anio == 2024)

d1$mes <- factor(d1$mes,
                 levels = sprintf("%02d", 1:12),
                 labels = c("Ene", "Feb", "Mar", "Abr", "May", "Jun", "Jul", "Ago", "Sep", "Oct", "Nov", "Dic"))


# tabla bivariada -------------------------------------------------------------
sjt.xtab(d1$cuenta, d1$mes,
         show.row.prc = TRUE,
         #  show.col.prc = TRUE
)

```

```{r}
#| echo: false
#| warning: false
#| message: false
#| fig-height: 6
#| fig-width: 12
# se filtra solo por las cuentas con menos de 300 publicaciones ---------------
d1 <- df %>% filter(anio == 2024)
# objeto calculado para usar en el grafico ggplot -----------------------------
datos_grafico <- d1 %>%
  count(mes, cuenta) %>%
  group_by(mes) %>%
  mutate(
    porcentaje = n / sum(n),
    etiqueta = paste0(
      n, "\n(",
      scales::percent(porcentaje, accuracy = 0.1),
      ")"
    )
  )
# convertir a character los meses, con nombres --------------------------------
datos_grafico$mes <- factor(datos_grafico$mes,
                            levels = sprintf("%02d", 1:12),
                            labels = c("Ene", "Feb", "Mar", "Abr", "May", "Jun", "Jul", "Ago", "Sep", "Oct", "Nov", "Dic"))
# grafico ----------------------------------------------------------------------
ggplot(datos_grafico,
       aes(x = mes, y = n, fill = cuenta)) +
  
  geom_col(
    position = position_dodge(width = 0.8, preserve = "single"),
    width = 0.6
  ) +
  
  geom_text(
    aes(label = n),
    position = position_dodge(width = 0.8, preserve = "single"),
    vjust = -0.3,
    size = 3
  ) +
  
  scale_y_continuous(
    expand = expansion(mult = c(0, 0.10))
  ) +
  
  # TITULOS DEL GRÁFICO 
  labs(
    title = "",
    subtitle = "",
    x = "Mes",
    y = "Frecuencia",
    fill = "Cuenta",
    caption = "Fuente: Elaboración propia."
  ) +
  
  # Para definir colores del grafico. DEBEN SER LA MISMA CANTIDAD POR CUENTA 
  scale_fill_manual(values = c("#D8B4F8", 
                               "#3F074A", 
                               "#BF382C", 
                               "#AEB7BF",
                               "#44322F", 
                               "#999999",
                               "#569",
                               "#986",
                               "#167",
                               "#572",
                               "#847",
                               "#183")) +
  
  theme_minimal(base_size = 13) +
  
  theme(
    plot.title = element_text(face = "bold", size = 16),
    plot.subtitle = element_text(size = 12),
    legend.position = "bottom",
    axis.text.x = element_text(angle = 45, hjust = 1)
  )
```

## Publicaciones según meses del 2023

```{r}
#| echo: false
#| warning: false
#| message: false

d1 <- df%>%filter(anio == 2023)

d1$mes <- factor(d1$mes,
                 levels = sprintf("%02d", 1:12),
                 labels = c("Ene", "Feb", "Mar", "Abr", "May", "Jun", "Jul", "Ago", "Sep", "Oct", "Nov", "Dic"))

# tabla bivariada -------------------------------------------------------------
sjt.xtab(d1$cuenta, d1$mes,
         show.row.prc = TRUE,
         #  show.col.prc = TRUE
)

```

```{r}
#| echo: false
#| warning: false
#| message: false
#| fig-height: 6
#| fig-width: 11

# se filtra solo por las cuentas con menos de 300 publicaciones ---------------
d1 <- df %>% filter(anio == 2023)

# objeto calculado para usar en el grafico ggplot -----------------------------
datos_grafico <- d1 %>%
  count(mes, cuenta) %>%
  group_by(mes) %>%
  mutate(
    porcentaje = n / sum(n),
    etiqueta = paste0(
      n, "\n(",
      scales::percent(porcentaje, accuracy = 0.1),
      ")"
    )
  )

# convertir a character los meses, con nombres --------------------------------
datos_grafico$mes <- factor(datos_grafico$mes,
                            levels = sprintf("%02d", 1:12),
                            labels = c("Ene", "Feb", "Mar", "Abr", "May", "Jun", "Jul", "Ago", "Sep", "Oct", "Nov", "Dic"))

# grafico ----------------------------------------------------------------------
ggplot(datos_grafico,
       aes(x = mes, y = n, fill = cuenta)) +
  
  geom_col(
    position = position_dodge(width = 0.8, preserve = "single"),
    width = 0.6
  ) +
  
  geom_text(
    aes(label = n),
    position = position_dodge(width = 0.8, preserve = "single"),
    vjust = -0.3,
    size = 3
  ) +
  
  scale_y_continuous(
    expand = expansion(mult = c(0, 0.10))
  ) +
  
  # TITULOS DEL GRÁFICO 
  labs(
    title = "",
    subtitle = "",
    x = "Mes",
    y = "Frecuencia",
    fill = "Cuenta",
    caption = "Fuente: Elaboración propia."
  ) +
  
  # Para definir colores del grafico. DEBEN SER LA MISMA CANTIDAD POR CUENTA 
  scale_fill_manual(values = c("#D8B4F8", 
                               "#3F074A", 
                               "#BF382C", 
                               "#AEB7BF",
                               "#44322F", 
                               "#999999",
                               "#569",
                               "#986",
                               "#167",
                               "#572",
                               "#847",
                               "#183")) +
  
  theme_minimal(base_size = 13) +
  
  theme(
    plot.title = element_text(face = "bold", size = 16),
    plot.subtitle = element_text(size = 12),
    legend.position = "bottom",
    axis.text.x = element_text(angle = 45, hjust = 1)
  )
```

## Publicaciones según meses del 2022

```{r}
#| echo: false
#| warning: false
#| message: false

d1 <- df%>%filter(anio == 2022)

d1$mes <- factor(d1$mes,
                 levels = sprintf("%02d", 1:12),
                 labels = c("Ene", "Feb", "Mar", "Abr", "May", "Jun", "Jul", "Ago", "Sep", "Oct", "Nov", "Dic"))

# tabla bivariada -------------------------------------------------------------
sjt.xtab(d1$cuenta, d1$mes,
         show.row.prc = TRUE,
         #  show.col.prc = TRUE
)
```

```{r}
#| echo: false
#| warning: false
#| message: false
#| fig-height: 6
#| fig-width: 9

d1 <- df %>% filter(anio == 2022)

# objeto calculado para usar en el grafico ggplot -----------------------------
datos_grafico <- d1 %>%
  count(mes, cuenta) %>%
  group_by(mes) %>%
  mutate(
    porcentaje = n / sum(n),
    etiqueta = paste0(
      n, "\n(",
      scales::percent(porcentaje, accuracy = 0.1),
      ")"
    )
  )

# convertir a character los meses, con nombres --------------------------------
datos_grafico$mes <- factor(datos_grafico$mes,
                            levels = sprintf("%02d", 1:12),
                            labels = c("Ene", "Feb", "Mar", "Abr", "May", "Jun", "Jul", "Ago", "Sep", "Oct", "Nov", "Dic"))

# grafico ----------------------------------------------------------------------
ggplot(datos_grafico,
       aes(x = mes, y = n, fill = cuenta)) +
  
  geom_col(
    position = position_dodge(width = 0.8, preserve = "single"),
    width = 0.6
  ) +
  
  geom_text(
    aes(label = n),
    position = position_dodge(width = 0.8, preserve = "single"),
    vjust = -0.3,
    size = 3
  ) +
  
  scale_y_continuous(
    expand = expansion(mult = c(0, 0.10))
  ) +
  
  # TITULOS DEL GRÁFICO 
  labs(
    title = "",
    subtitle = "",
    x = "Mes",
    y = "Frecuencia",
    fill = "Cuenta",
    caption = "Fuente: Elaboración propia."
  ) +
  
  # Para definir colores del grafico. DEBEN SER LA MISMA CANTIDAD POR CUENTA 
  scale_fill_manual(values = c("#D8B4F8", 
                               "#3F074A", 
                               "#BF382C", 
                               "#AEB7BF",
                               "#44322F", 
                               "#999999",
                               "#569",
                               "#986",
                               "#167",
                               "#572",
                               "#847",
                               "#183")) +
  
  theme_minimal(base_size = 13) +
  
  theme(
    plot.title = element_text(face = "bold", size = 16),
    plot.subtitle = element_text(size = 12),
    legend.position = "bottom",
    axis.text.x = element_text(angle = 45, hjust = 1)
  )
```

```{r}
#| echo: false
#| warning: false
#| message: false
#| fig-height: 6
#| fig-width: 10

# calcular el total de publicaciones (todas las cuentas) por mes y año -------
datos_grafico <- df %>%
  count(anio, mes, name = "n") %>%
  group_by(anio, mes) %>%
  summarise(total = sum(n), .groups = "drop")

# convertir mes a factor con nombres en español -------------------------------
datos_grafico$mes <- factor(datos_grafico$mes,
                            levels = sprintf("%02d", 1:12),
                            labels = c("Ene", "Feb", "Mar", "Abr", "May", "Jun",
                                       "Jul", "Ago", "Sep", "Oct", "Nov", "Dic"))

# convertir anio a factor (para que cada año sea una linea/color distinta) ---
datos_grafico$anio <- as.character(datos_grafico$anio)

# grafico ----------------------------------------------------------------------
ggplot(datos_grafico,
       aes(x = mes, y = total, color = anio, group = anio)) +
  
  geom_line(linewidth = 1) +
  
  geom_point(size = 2) +
  
  geom_text(
    aes(label = total),
    vjust = -0.8,
    size = 3,
    show.legend = FALSE
  ) +
  
  scale_y_continuous(
    expand = expansion(mult = c(0.05, 0.15))
  ) +
  
  # TITULOS DEL GRÁFICO 
  labs(
    title = "",
    subtitle = "",
    x = "Mes",
    y = "Total de publicaciones",
    color = "Año",
    caption = "Fuente: Elaboración propia."
  ) +
  
  # Para definir colores del grafico. Ajusta según cuantos años tengas ---------
scale_color_manual(values = c("#D8B4F8", 
                              "#3F074A", 
                              "#BF382C", 
                              "#AEB7BF",
                              "#44322F", 
                              "#999999")) +
  
  theme_minimal(base_size = 13) +
  
  theme(
    plot.title = element_text(face = "bold", size = 16),
    plot.subtitle = element_text(size = 12),
    legend.position = "bottom",
    axis.text.x = element_text(angle = 45, hjust = 1)
  )
```

## Palabras más comunes por cuenta

```{r}
#| echo: false
#| warning: false
#| message: false
#| fig-height: 8
#| fig-width: 10

# stopwords en español --------------------------------------------------------
# tidytext no trae stopwords en español por defecto, así que usamos las de tm

library(tm)

stopwords_es <- tibble(word = tm::stopwords("spanish"))

# tokenizar: separar el texto de las descripciones en palabras individuales --
palabras <- df %>%
  select(cuenta, descripcion) %>%
  unnest_tokens(word, descripcion) %>%
  filter(!word %in% stopwords_es$word) %>%   # quitar palabras vacías
  filter(!str_detect(word, "^[0-9]+$")) %>%  # quitar números sueltos
  filter(str_length(word) > 2)               # quitar palabras muy cortas (ej. "el", "un")

# contar frecuencia de palabras por cuenta -------------------------------------
frecuencia_palabras <- palabras %>%
  count(cuenta, word, sort = TRUE) %>%
  group_by(cuenta) %>%
  slice_max(n, n = 10, with_ties = FALSE) %>%   # top 10 palabras por cuenta
  ungroup()

# grafico: top 10 palabras mas frecuentes por cuenta --------------------------
ggplot(frecuencia_palabras,
       aes(x = reorder_within(word, n, cuenta), y = n, fill = cuenta)) +
  
  geom_col(show.legend = FALSE) +
  
  coord_flip() +
  
  scale_x_reordered() +
  
  facet_wrap(~ cuenta, scales = "free", ncol = 3) +
  
  labs(
    title = "",
    subtitle = "",
    x = "Palabra",
    y = "Frecuencia",
    caption = "Fuente: Elaboración propia."
  ) +
  
  theme_minimal(base_size = 11) +
  
  theme(
    plot.title = element_text(face = "bold", size = 16),
    strip.text = element_text(face = "bold", size = 9)
  )
```

## Exclusión de palabras

```{r}
#| echo: false
#| warning: false
#| message: false
#| fig-height: 8
#| fig-width: 10

# stopwords en español --------------------------------------------------------
# tidytext no trae stopwords en español por defecto, así que usamos las de tm

stopwords_es <- tibble(word = tm::stopwords("spanish"))

# palabras a excluir --------
palabras_excluir <- tibble(word = c("abogadachilena", "años", "chile", "abogada", "abogadavaleriaoportus", "cada", "puede", "ser", "sino", "munilascondes", "lazcano", "crianzacompartidachile", "fundación", "día", "hoy", "ni1diamas", "ser", "www.nomashijosrehenes.cl", "padresconderechochile", "link", "comenta", "comparte", "padresconderecho", "viral", "gracias", "fundacioncrianzacompartida", "siempre", "vanessa","ferrer", "radovich", "valparaíso","programa", "ftv", "vanessaferrerdiputada", "distrito7", "valeria", "valerialazcano", "chilevision", "andreshernandez", "fundacion_crianza_compartida", "hrs", "canal", "plazatv","rodrigo", "piaggio", "marchant", "youtube", "compolvalpo", "instagram", "concón", "facebook", "ftv_cl", "niundiamas_"))

# unir ambas listas de exclusion ------------------------------------
stopwords_todas <- bind_rows(stopwords_es, palabras_excluir) %>%
  distinct(word)

# tokenizar: separar el texto de las descripciones en palabras individuales --
palabras <- df %>%
  select(cuenta, descripcion) %>%
  unnest_tokens(word, descripcion) %>%
  filter(!word %in% stopwords_todas$word) %>%   # quitar palabras vacías
  filter(!str_detect(word, "^[0-9]+$")) %>%  # quitar números sueltos
  filter(str_length(word) > 2)               # quitar palabras muy cortas (ej. "el", "un")

# contar frecuencia de palabras por cuenta -------------------------------------
frecuencia_palabras <- palabras %>%
  count(cuenta, word, sort = TRUE) %>%
  group_by(cuenta) %>%
  slice_max(n, n = 10, with_ties = FALSE) %>%   # top 10 palabras por cuenta
  ungroup()

# grafico: top 10 palabras mas frecuentes por cuenta --------------------------
ggplot(frecuencia_palabras,
       aes(x = reorder_within(word, n, cuenta), y = n, fill = cuenta)) +
  
  geom_col(show.legend = FALSE) +
  
  coord_flip() +
  
  scale_x_reordered() +
  
  facet_wrap(~ cuenta, scales = "free", ncol = 3) +
  
  labs(
    title = "",
    subtitle = "",
    x = "Palabra",
    y = "Frecuencia",
    caption = "Fuente: Elaboración propia."
  ) +
  
  theme_minimal(base_size = 11) +
  
  theme(
    plot.title = element_text(face = "bold", size = 16),
    strip.text = element_text(face = "bold", size = 9)
  )
```

## Nube de palabras

```{r}
#| echo: false
#| warning: false
#| message: false
#| fig-height: 8
#| fig-width: 8

frecuencia_combinada <- frecuencia_palabras %>%
  group_by(word) %>%
  summarise(
    n_total   = sum(n),           # suma de frecuencias entre cuentas
    n_cuentas = n_distinct(cuenta) # en cuantas cuentas distintas aparece esta palabra
  ) %>%
  ungroup()

# grafico: nube de palabras combinada ------------------------------------------
ggplot(frecuencia_combinada,
       aes(label = word, size = n_cuentas)) +
  
  geom_text_wordcloud(
    rm_outside = TRUE,
    shape = "circle",
    color = "#3F074A"
  ) +
  
  scale_size_area(max_size = 15) +
  
  labs(
    title = "",
    subtitle = "",
    caption = "Fuente: Elaboración propia."
  ) +
  
  theme_minimal(base_size = 11)
```

```{r}
#| echo: false
#| warning: false
#| message: false
#| fig-height: 6
#| fig-width: 9

# quedarse solo con las 10 palabras mas frecuentes ------------
top10_combinada <- frecuencia_combinada %>%
  slice_max(n_cuentas, n = 10, with_ties = FALSE)

# grafico: top 10 palabras segun cuantas cuentas distintas las tienen --------
ggplot(top10_combinada,
       aes(x = reorder(word, n_cuentas), y = n_cuentas)) +
  
  geom_col(fill = "#3F074A", width = 0.6) +
  
  geom_text(
    aes(label = n_cuentas),
    hjust = -0.3,
    size = 3
  ) +
  
  coord_flip() +
  
  scale_y_continuous(
    expand = expansion(mult = c(0, 0.15)),
    breaks = scales::breaks_pretty()
  ) +
  
  labs(
    title = "",
    subtitle = "",
    x = "Palabra",
    y = "N° de cuentas en cuyo top 10 aparece",
    caption = "Fuente: Elaboración propia."
  ) +
  
  theme_minimal(base_size = 12) +
  
  theme(
    plot.title = element_text(face = "bold", size = 16),
    plot.subtitle = element_text(size = 12)
  )
```
